【裁判字號】    98,聲,1261
【裁判日期】    981030
【裁判案由】    返還提存物
【裁判全文】
臺灣桃園地方法院民事裁定            98年度聲字第1261號
聲  請  人  華南商業銀行股份有限公司
法定代理人  甲○○
訴訟代理人  乙○○
相  對  人  丁○○
            丙○○
上列當事人間聲請返還擔保金事件，本院裁定如下：
    主  文
聲請駁回。
    理  由
一、聲請意旨略以：聲請人因請求清償債務事件，前依本院97年
    度裁全字第489 號民事裁定，為擔保對相對人財產之假扣押
    ，曾向本院以97年度存字第612 號提存事件提存中華民國中
    央政府建設公債90年度甲類第1 期債票新臺幣（下同）30萬
    元為擔保金，並聲請本院以97年度司執全字第542 號強制執
    行事件實施假扣押相對人之不動產在案。今本案已依督促程
    序所發之支付命令已確定，並經聲請人向本院聲請通知受擔
    保利益人行使權利，然相對人收受上開通知書後已逾21日以
    上之期間，迄未對聲請人行使權利，且未有同意將提存之擔
    保金返還聲請人之行為，爰依民事訴訟法第106 條準用同法
    第104條第1項第3款之規定，請求返還上開擔保金等語。
二、按返還擔保金，依民事訴訟法第104 條第1 項之規定，須符
    合應供擔保之原因消滅、供擔保人證明受擔保利益人同意返
    還，或訴訟終結後，供擔保人證明已定20日以上之期間，催
    告受擔保利益人行使權利而未行使之要件，法院始得依供擔
    保人之聲請以裁定命返還其提存物或保證書。又所謂「應供
    擔保之原因消滅」係指受擔保利益人無損害發生或假執行之
    債權人本案全部勝訴確定或已賠償受擔保利益人之損害而言
    。所謂「訴訟終結」，在因假扣押或假處分所供擔保之情形
    ，因該擔保係為保障受擔保利益人因不當假扣押或假處分所
    受損害而設，倘執行法院已依假扣押或假處分裁定實施假扣
    押或假處分之執行，則在供擔保人撤回假扣押或假處分之執
    行前，受擔保利益人所受損害仍可能繼續發生，損害額既未
    確定，自無強令其行使權利之理。故在假扣押或假處分所供
    之擔保，供擔保人依民事訴訟法第106 條準用同法第104 條
    第1 項第3 款規定，聲請以裁定命返還其擔保金之場合，必
    供擔保人已撤回假扣押或假處分之執行，始得謂與該款所定
    之「訴訟終結」相當，而得依該條款行使定期催告之權利。
    因此條文所謂「訴訟終結」雖宜從廣義解釋，包括本案訴訟
    終結或執行程序終結在內，惟仍須債權人撤回假扣押或假處
    分執行之聲請，並定20日之期間催告受擔保利益人行使權利
    而未行使者，始符合供擔保人聲請返還擔保金之要件。
三、經查，聲請人為擔保對相對人財產假扣押之執行，曾依本院
    97年度裁全字第489 號民事裁定，向本院以97年度存字第61
    2 號提存事件提存中華民國中央政府建設公債90年度甲類第
    1 期債票30萬元之擔保金，並以本院97年度司執全字第542
    號假扣押強制執行事件，對相對人之不動產實施假扣押在案
    ；嗣聲請人向本院聲請通知相對人行使權利，並經本院以桃
    院永民仲98年度聲字第982 號函通知相對人行使權利等情，
    業經聲請人提出本院97年度裁全字第489 號民事裁定、97年
    度存字第612 號提存書、98年7 月31日桃院永民仲字98年度
    聲字第982 號函、臺灣新竹地方法院97年度司促字第1943號
    支付命令暨確定證書書各1 份為證，並經本院依職權調閱上
    開卷宗查閱無訛，是此部分之事實堪以認定。
四、再查，觀諸臺灣新竹地方法院97年度司促字第1943號支付命
    令卷宗，聲請人請求對相對人聲請核發支付命令之本案請求
    金額，乃係679,022 元，而本件聲請人聲請對相對人執行假
    扣押之保全金額為689,111 元，是聲請人假扣押所保全之本
    案請求，尚非獲全部勝訴判決確定，是聲請人自難執臺灣新
    竹地方法院97年度司促字第1943號支付命令暨確定證明書，
    請求返還上開提存物。
五、末查，前開假扣押強制執行事件所查封之相對人不動產，就
    查封相對人丁○○所有之桃園縣楊梅鎮○○○段315 地號土
    地（應有部分10000 分之77）及其上建物（同段2567建號）
    部分，業經本院97年度司執字第79625 號執行卷拍賣完畢，
    此有本院97年度司執全字第542 號假扣押執行卷宗之卷面註
    記明確，然就查封相對人丙○○所有之桃園縣楊梅鎮○○○
    段315 地號土地（應有部分10000 分之77）及其上建物（同
    段2566建號）部分，既未經本院另案調卷執行完畢，且未經
    聲請人就此部分撤回假扣押之執行，顯見聲請人所為該假扣
    押保全執行仍繼續存在並未終結，然聲請人卻早於前開保全
    之假扣押執行程序尚未終結前即催告相對人行使權利，則在
    聲請人撤回該假扣押之執行前，受擔保利益之相對人所受損
    害仍可能繼續發生，損害額即未確定，自無強令相對人行使
    權利之理。從而參照前段說明，聲請人催告相對人行使權利
    仍不符合「於訴訟終結後定20日以上之期間催告相對人行使
    權利，而相對人未為行使」之要件。是本件依聲請人所陳述
    之情形，尚難謂其應供擔保之原因消滅，且不符合訴訟終結
    後已定20日以上之期間催告相對人行使權利，而相對人未為
    行使，或相對人同意返還之要件，聲請人聲請返還擔保金，
    自不能准許。
六、爰裁定如主文。
中    華    民    國    98    年    10    月    30    日
                  民事第三庭  法  官  陳心婷
以上正本證明與原本無異。
如對本裁定抗告須於裁定送達後10日內向本院提出抗告狀，並應
繳納抗告裁判費新台幣1,000 元。
                              書記官  林君燕
中    華    民    國    98    年    10    月    30    日


司法院資訊處製作；財團法人民間司法改革基金會備份。
